【裁判字號】    96,簡上,177
【裁判日期】    970527
【裁判案由】    損害賠償
【裁判全文】
臺灣桃園地方法院民事判決             96年度簡上字第177號
上  訴  人  丙○○
                        號2樓
被上訴人    乙○○
                        號
上列當事人間請求損害賠償事件，上訴人對於中華民國96年08月
22日本院中壢簡易庭96年壢簡字第612 號第一審判決提起上訴，
於97年05月13日辯論終結，本院判決如下：
    主  文
上訴駁回。
第二審訴訟費用由上訴人負擔。
    事  實
甲、上訴人方面：
一、聲明：原判決廢棄，並駁回被上訴人在第一審之訴。
二、陳述：除與原判決記載相同者，茲引用之外，並補稱：
１、被上訴人乙○○在原審於96年07月02日言詞辯論時，對於上
    訴人求償的部分，多項無法舉證，且金額高達新台幣（下同
    ）伍拾萬元。唯一能提供的單據只有800 元就醫收據，其餘
    均交待不清，法官問她：「配鏡收據呢？」，她說：「沒有
    。」，再問眼鏡行店名為何？她又說：「眼鏡行倒了。」問
    答之間不難看出虛構成份居多。另聲稱她一星期未能工作，
    要上訴人賠償損失，法官問她任職於哪裡？她也支吾其詞，
    提不出證明，卻要求以每日2,000 元計算來做為賠償。最不
    能接受的是精神撫慰金竟要48萬元。反觀上訴人母親的性命
    葬送在她丈夫手裡。上訴人要求的175 萬元，他們卻愛理不
    理，要賠不賠的。因此，96年08月08日開庭當日她並未出席
    ，可能是怕像96年07月02日答辯的尷尬窘境再度上演，所以
    乾脆不來。車禍至今三年多，理賠金僅付一半，其餘不再理
    會，現在要上訴人賠償，上訴人怎甘願，被上訴人如此維護
    其丈夫，當初怎還說”一命賠一命，叫王秋興死給我們看”
    。後來的態度，卻是被上訴人的丈夫總是躲在被上訴人背後
    ，推、扯、罵，被上訴人就贏面很大了，被上訴人為了捍衛
     丈夫，態度真的很兇悍，是個不折不扣、是非不分的悍婦。
２、被上訴人沒有任何憑據、收據，僅有一張醫院的收費800 元
    ，上訴人就要賠償被上訴人9 千多元。法官問被上訴人在哪
    裡工作，被上訴人說不出來，問眼鏡在那裡買的，被上訴人
    也說不知道，被上訴人說請一個禮拜的假，但提出不任何的
    證明，都僅憑被上訴人口頭講而已。
３、被上訴人在第一次開門，就將上訴人推到大馬路，上訴人都
    不敢打他。第二次門一打開，她往上訴人臉上吐口水，上訴
    人是要去找她先生，她擋在門口，他們夫妻兩個人去告上訴
    人公然侮辱，上訴人的母親被撞死，他們夫妻兩個人從來都
    沒有說一句道歉的話，他們全家人太狠了。
４、被上訴人的醫療費用800 元，既然她有收據，上訴人就接受
    ，醫療費用800 元的部分，上訴人沒有意見，上訴人願意賠
    償。但眼鏡毀損費用3,980 元部分，上訴人從頭到尾都沒有
    看過被上訴人她戴眼鏡，叫上訴人要如何賠。又精神慰撫金
    5,000 元，上訴人也覺得不合理。眼鏡損壞費用的部分，上
    訴人叫被上訴人提證物，她也說眼鏡行倒了，證人傳也不來
    。被上訴人主張要上訴人賠償的事實，被上訴人應該拿證據
    出來，被上訴人沒有證據，不能空言主張事實而要求上訴人
    賠償。
三、證據：上訴人未提出任何證據資料。
乙、被上訴人方面：
    被上訴人未於言詞辯論期日到場，惟據其於準備程序時之聲
    明及陳述如下：
一、聲明：上訴駁回。
二、陳述：除與原判決記載相同者，茲引用之外，並補稱：
    上訴人所言都非事實，上訴人他是因為跟被上訴人的先生有
    車禍賠償的問題，才發生衝突，但當事人並不是被上訴人，
    被上訴人為什麼要被他打，而且上訴人他不僅打一次，都是
    他先動手，上訴人說吐口水，但被上訴人根本沒有吐口水，
    是上訴人到被上訴人家裡才發生這種事情，上訴人現在叫討
    債公司來惡意催討，還跟人家說被上訴人很多財產有什麼房
    地等。
三、證據：除援用第一審所提證據外，並聲請傳訊證人甲○○。
    理  由
甲、程序部分：
    本件被上訴人經合法之通知，未於言詞辯論期日到場，核無
    民事訴訟法第386 條各款所列情形，爰依上訴人聲請，由其
    一造辯論而為判決。
乙、實體部分：
一、本件被上訴人在原審起訴主張：上訴人於民國95年03月22日
    晚間08時許，至桃園縣觀音鄉富林村11鄰77之12號被上訴人
    住處，欲進屋找被上訴人之夫王秋興索討賠償上訴人之母遭
    訴外人王秋興駕車不慎撞擊而身故之損害賠償款項時，竟基
    於傷害及毀損之不確定故意，出手毆打被上訴人，造成被上
    訴人之眼鏡破損斷裂不堪使用，被上訴人跌倒後，上訴人仍
    繼續毆打，致被上訴人受有腦震盪及臉、頭皮、頸、胸壁、
    手指、上臂挫傷等傷害，上訴人應負損害賠償責任，其請求
    之項目及金額如下：(1)醫療費用800 元；(2)眼鏡毀損之賠償
    費用3,980 元；(3)不能工作之薪資損失10,000元；(4)精神慰
    撫金485,220 元；以上各項合計共500,000 元，並聲明上訴
    人應給付被上訴人500,000 元，及自起訴狀繕本送達翌日起
    至清償日止，按年息5%計算之利息。而上訴人在原審則略以
    ：本事件之起因係被上訴人之夫駕車不慎致上訴人之母死亡
    ，賠償金額雖經調解成立，然卻未履行，上訴人身為受害者
    家屬才至被上訴人住處問明原因，而事發當日係被上訴人及
    其家人態度惡劣、惡言相向，並動手推上訴人，還向上訴人
    臉上吐口水，上訴人忍無可忍才發生衝突，且上訴人亦有受
    傷，被上訴人竟向上訴人求償500,000 元，上訴人實在無法
    接受等語置辯。另原審審理結果就被上訴人上開請求關於醫
    療費用、眼鏡毀損之重新配置費用、精神慰撫金在5,000 元
    之範圍內予以准許，超過部分認為無理由予以駁回，被上訴
    人就駁回部分並未聲明不服，業已確定，不在本件審理範圍
    內，於此合先敘明。
二、經查，上訴人前揭傷害、毀損犯行，業經本院以95年度壢簡
    字第2403號分別判處拘役三十日、五日確定，而查上訴人其
    中毀損犯行之事實，乃是因上訴人出手毆打被上訴人乙○○
    ，造成被上訴人乙○○眼鏡破損斷裂致令不堪使用，此觀本
    院以95年度壢簡字第2403號刑事簡易判決附件臺灣桃園地方
    法院檢察署95年度偵字第25081 號檢察官聲請簡易判決處刑
    書之記載內容可明，且查上訴人對於其傷害、毀損犯行事實
    之刑事簡易判決之認定結果，並未於法定期間內上訴，該刑
    事簡易判決既已認定上訴人犯行事實確定，應堪信被上訴人
    在原審主張上訴人之傷害、毀損行為係屬真實。
三、次按，因故意或過失，不法侵害他人之權利者，負損害賠償
    責任。不法毀損他人之物者，被害人得請求賠償其物因毀損
    所減少之價額。負損害賠償責任者，除法律另有規定或契約
    另有訂定外，應回復他方損害發生前之原狀；因回復原狀而
    應給付金錢者，自損害發生時起，加給利息；第一項情形，
    債權人得請求支付回復原狀所必要之費用，以代回復原狀。
    不能回復原狀或回復顯有重大困難者，應以金錢賠債其損害
    。又不法侵害他人之身體、健康、名譽、自由、信用、隱私
    、貞操，或不法侵害其他人格法益而情節重大者，被害人雖
    非財產上之損害，亦得請求賠償相當之金額。民法第184 條
    第1 項前段、第196 條、第213 條、第215 條、第195 條第
    1 項分別定有明文。本件上訴人傷害被上訴人身體、健康及
    毀損其物，被上訴人依據前揭規定，請求上訴人賠償損害，
    自屬有據。而查，本件上訴人對於被上訴人的醫療費用800
    元部分，並無異議，願意賠償。僅對於被上訴人眼鏡毀損費
    用3,980 元部分，辯稱其從頭到尾都沒有看過被上訴人她戴
    眼鏡，而且被上訴人沒有證據僅空言主張事實，故上訴人不
    願賠償被上訴人此部分眼鏡毀損費用3,980 元。然按，本件
    係因上訴人出手毆打被上訴人乙○○，始造成被上訴人乙○
    ○眼鏡破損斷裂致令不堪使用，此情業經刑事確定判決認定
    在案，事實明確，上訴人辯稱其從頭到尾都沒有看過被上訴
    人她戴眼鏡云云，自無可採，上訴人自當就系爭眼鏡毀損之
    損害對被上訴人負損害賠償之責，而因該眼鏡破損斷裂已不
    堪使用，既無法回復原狀，依民法第215 條規定，上訴人應
    以金錢賠償被上訴人之損害，是被上訴人主張以另行配置之
    支出配置費用3,980 元請求上訴人賠償，於法有據。況當事
    人已證明受有損害而不能證明其數額或證明顯有重大困難者
    ，法院應審酌一切情況，依所得心證定其數額。民事訴訟法
    第222 條第2 項定有明文。固然，被上訴人因該眼鏡配置公
    司已經倒閉，無法取得收據，致未能提出支出之證明資料以
    供本院參酌，惟因被上訴人確實有此部分損失，而其主張之
    配置眼鏡費用3,980 元，亦尚未悖於一般社會經驗配置眼鏡
    之價額，堪認合理，與常情相符，並無背於經驗法則，應認
    屬實，故上訴人應就此部分費用3,980 元賠償被上訴人。另
    關於精神慰撫金部分，查被上訴人因上訴人之傷害行為，受
    有腦震盪及臉、頭皮、頸、胸壁、手指、上臂挫傷等傷害，
    其身體、精神自受有相當之痛苦，其請求非財產上之損害，
    自屬有據，而原審對於慰撫金之量定，已經多方斟酌考量，
    僅判認被上訴人得請求精神慰撫金5,000 元，亦實屬相當，
    上訴人仍辯稱伊覺得不合理云云，殊無可採。
五、據上所述，原審認被上訴人依侵權行為之損害賠償請求權得
    請求上訴人賠償醫療費用800 元、眼鏡毀損費用3,980 元、
    精神慰撫金5,000 元，合計為9,780 元，及自起訴狀繕本送
    達之翌日即96年04月12日起至清償日止按年息5%計算之利息
    ，並駁回被上訴人逾此範圍之其餘請求，及就被上訴人勝訴
    部分依民事訴訟法第389 條第1 項第3 款規定依職權宣告假
    執行，於法並無不合。上訴意旨指摘原審判決不當，求予廢
    棄改判，為無理由，應予駁回其上訴。
六、本件為判決之基礎已臻明確，兩造其餘主張、陳述及攻擊、
    防禦方法均與本件之結論無礙，爰不再一一論述，附此敘明
    。
丙、據上論結，本件上訴為無理由，依民事訴訟法第四百三十六
    條之一第三項、第四百四十九條第一項、第四百六十三條、
    第三百八十五條第一項、第七十八條，判決如主文。
中    華    民    國    97    年    5     月    27    日
                  民事第二庭審判長法  官  劉克聖
                                  法  官  呂仲玉
                                  法  官  潘進順
上列正本證明與原本無異。
不得上訴。
中    華    民    國    97    年    5     月    27    日
                                  書記官  賴柏仲


司法院資訊處製作；財團法人民間司法改革基金會備份。
